【裁判字號】    95,上訴,813
【裁判日期】    950626
【裁判案由】    違反毒品危害防制條例
【裁判全文】
臺灣高等法院高雄分院刑事判決         95年度上訴字第813號
上  訴  人  臺灣屏東地方法院檢察署檢察官
被      告  甲○○
上列上訴人因被告違反毒品危害防制條例案件，不服臺灣屏東地
方法院94年度訴字第1042號中華民國95年3月31日第一審判決（
起訴案號：臺灣屏東地方法院檢察署94年度毒偵字第2343號），
提起上訴（移送本院併辦案號：臺灣高雄地方法院檢察署95年度
毒偵字第3246號），本院判決如下：
    主  文
原判決撤銷。
甲○○連續施用第一級毒品，累犯，處有期徒刑壹年伍月，扣案
海洛因壹包（驗後淨重零點零捌公克、空包裝重零點貳柒公克）
，沒收銷燬之；又連續施用第二級毒品，累犯，處有期徒刑壹年
壹月。應執行有期徒刑貳年肆月，扣案海洛因壹包（驗後淨重零
點零捌公克、空包裝重零點貳柒公克）沒收銷燬之。
    事  實
一、甲○○前因違反毒品危害防制條例案件，經臺灣屏東地方法
    院以92年度訴緝字第46號判處有期徒刑8 月，於民國93 年1
    月9 日入監執行，93年9 月9 日因期滿出監執行完畢。又其
    前因施用毒品案件，經依原審裁定於89年5 月30日送觀察、
    勒戒後，因認有繼續施用之傾向，再依原審裁定送強制戒治
    ，甫於89年12月10日執行完畢出所，不知悔悟。基於施用第
    一級毒品海洛因、第二級毒品甲基安非他命之概括犯意，自
    94年8 月底某日起至95年2 月20日上午8時 止，連續在其位
    於屏東縣新園鄉○○村○○路2 巷19號住處內，以針筒（已
    於查獲前丟棄而滅失）注射之方式，施用第一級毒品海洛因
    多次；又於94年9 月10日起至95年2 月21日傍晚4 、5 時止
    ，連續在上址以置於鋁箔紙（已於查獲前丟棄而滅失）上燒
    烤並吸用其煙霧之方式，施用第二級毒品甲基安非他命多次
    ，嗣於(1)、94年9 月11日下午3 時許，在屏東縣新園鄉○○
    村○○路為警查獲，扣得海洛因粉末1包 （驗後淨重0.08公
    克），經採尿送驗結果，均呈甲基安非他命、海洛因代謝物
    嗎啡之陽性反應，又於(2)、於95年2 月21日21時10分許，因
    另案通緝遭警在高雄縣林園鄉頂厝村過溝一巷巷口前查獲，
    經徵得其同意後採尿送驗呈甲基安非他命、海洛因代謝物嗎
    啡之陽性反應。
二、案經屏東縣警察局東港分局報告臺灣屏東地方法院檢察署檢
    察官偵查起訴暨台灣高雄地方法院檢察署檢察官併案審理。
    理  由
一、前揭連續施用第一級毒品海洛因及連續施用第二級毒品甲基
    安非他命之犯罪事實，已據被告甲○○於原審審理、本院行
    準備程序時自承不諱，扣案白色粉末1 包經法務部調查局以
    化學呈色法及氣相層析質譜儀法鑑驗結果，為淨重0.08公克
    之海洛因粉末，有該局94年11月30日調科壹字第240003920
    號鑑定通知書在卷可稽（原審卷第27頁）。又被告甲○○前
    揭於94年9 月11日15許以及95年2 月21日21時10 分 許為警
    查獲時經採尿送臺灣檢驗科技股份有限公司以酵素免疫分析
    法（EI A）及氣相層析質譜儀法（GC／MS）檢驗結果，均呈
    鴉片類之嗎啡陽性反應及甲基安非他命陽性反應，有該公司
    94年9 月22日編號KＺ000000000000號、95年3 月15日編號KＺ
    000000000000號濫用藥物尿液檢驗報告在卷足考（94年度毒
    偵字第2343號偵卷第25頁、95年度毒偵字第3246號偵卷第7
    頁），上開報告均為鑑定機關本於專業知識及以精密儀器測
    試後所得之結論，而尿液以「酵素免疫分析法」之檢驗方法
    篩檢後，再以精密之「氣相層析質譜儀分析法」為確認時，
    即係在良好的操作條件下，以氣相層析質譜儀作藥物及其代
    謝物之定性及定量分析，幾乎不會有偽陽性反應產生之可能
    （參照行政院國軍退除役官兵輔導委員會臺北榮民總醫院83
    年4 月7 日（83）北總內字第0305 0號函，暨法務部調查局
    第六處87年9 月22日（87）發技（一）字第870714 91 號函
    ）（海洛因係由嗎啡經化學合成之半人工合成品，其毒性倍
    於嗎啡，其施打或吸食後經人體代謝作用而分解成毒性較低
    之嗎啡，而於尿液中被檢測出，故吸食或施打海洛因或嗎啡
    在尿液中均以嗎啡形態被檢測出，復觀以目前一般常見施用
    之毒品皆係海洛因，甚少或甚至未見有施用鴉片或嗎啡者之
    常情，堪認被告所施用之毒品應係海洛因），是被告之尿液
    既經上述檢驗方法所為之結果確認含有嗎啡及甲基安非他命
    陽性反應，則被告甲○○自白施用海洛因及甲基安非他命毒
    品犯行，堪信與事實相符。
二、查被告甲○○前因施用毒品案件，經依台灣屏東地方法院裁
    定於89年5 月30日送觀察、勒戒後，因認有繼續施用之傾向
    ，再裁定送強制戒治，甫於89年12月10日執行完畢出所，有
    臺灣高等法院被告全國前案紀錄表、臺灣屏東地方法院檢察
    署刑案資料查註紀錄表各1 份附卷可按，其於前開強制戒治
    執行完畢釋放後，5 年內再犯本件施用第一級毒品海洛因、
    第二級毒品甲基安非他命之犯罪，事證已臻明確，應依法論
    科。
三、按海洛因及甲基安非他命分別為毒品危害防制條例第2 條第
    2 項第1 款、第2 款規定之第一級、第二級毒品，不得持有
    、施用。核被告甲○○所為，係犯毒品危害防制條例第10條
    第1 項之施用第一級毒品罪，及同條第2 項之施用第2 級毒
    品罪。其施用前持有海洛因及甲基安非他命之低度行為，應
    各為施用之高度行為所吸收，均不另論罪。其先後多次施用
    行為，時間緊接，手法相同，並觸犯構成要件相同之罪，顯
    係基於概括犯意反覆為之，均為連續犯，應以一罪論，並加
    重其刑。檢察官雖僅就被告於94年8 月底起至94年9 月10日
    19 時 許之施用海洛因犯行以及94年9 月11日16時52分許之
    回溯92小時內某時之施用第二級毒品甲基安非他命之犯行提
    起公訴，就被告其餘未起訴之施用第一、二級毒品之犯行與
    已起訴部分，具有連續犯之裁判上一罪關係，本院自得併予
    審判。又被告甲○○前因違反毒品危害防制條例案件，經判
    處有期徒刑8 月，於93年1 月9 日入監執行，93年9 月9日
    因期滿出監執行完畢，有臺灣高等法院被告前案紀錄表及臺
    灣屏東地方法院檢察署刑案資料查註紀錄表各1 份在卷可按
    ，其經有期徒刑執行完畢，5 年內再犯有期徒刑以上刑之上
    開2 罪，均為累犯，應依法加重其刑。被告甲○○就施用第
    一、二級毒品犯行部分，有2 種刑之加重事由，爰遞加重之
    。被告甲○○所犯上開2 罪，犯意各別，行為互異，應分別
    論罪，合併處罰。
四、原審予以論科，固非無見。惟原審未及就被告於95年2 月20
    日上午8 時許之施用第一級毒品海洛因；以及95年2 月21日
    傍晚4 、5 時許之施用第二級毒品甲基安非他命之犯行，併
    予審酌，尚有未洽。檢察官以此部分犯罪事實與起訴部分有
    連續犯之裁判上一罪關係，為起訴效力所及，原審就此部分
    未及併予審酌，指摘原判決不當，提起上訴，為有理由，自
    應由本院將原判決撤銷改判。爰審酌被告前有施用毒品之不
    良素行，歷經觀察、勒戒程序後，仍未能徹底戒絕毒品，且
    屢經查獲，隨即再犯，顯見意志不堅，且有失政府制定毒品
    危害防制條例之立法美意，本不宜寬貸，惟念其施用毒品乃
    自戕一己之身體健康，尚未害及他人，且犯後終知能坦承犯
    行等一切情狀，分別量處如主文第2 項所示之刑，並定其應
    執行刑。扣案驗後淨重0.08公克之海洛因1 包為查獲之毒品
    ，其中盛裝上開扣案毒品之空包裝袋1 只（合計重0.27公克
    ），雖經法務部調查局就之與其所盛裝之第一級毒品海洛因
    分別鑑析其重量，惟因法務部調查局一般係以傾倒之方式，
    將包裝袋內之第一級毒品海洛因倒出而與包裝袋分離而稱重
    ，必要時，輔以刮杓刮取袋內粉末，然無論依何種方式分離
    ，包裝袋內均有極微量之第一級毒品海洛因殘留，業經法務
    部調查局93年3 月19日調科壹字第09300113060 號函釋在案
    ，此為本院職務上已知之事實，足認前開空包裝袋1 只（重
    0.27公克），內含極微量第一級毒品海洛因殘留而無法析離
    ，均應整體視為查獲之第一級毒品海洛因，且應併同上開查
    獲毒品海洛因，依毒品危害防制條例第18條第1 項前段之規
    定，不問屬於犯人與否，均宣告沒收銷燬之；至鑑驗耗用之
    海洛因既已滅失，自無庸宣告沒收銷燬，又未扣案而供本件
    施用甲基安非他命犯罪使用之器具鋁箔紙，經被告甲○○於
    原審供稱已於本件查獲前丟棄，復無證據可認其尚存在，爰
    不另為沒收之諭知，附此敘明。
五、被告經合法傳喚無正當理由不到庭，依法不待其陳述而逕行
    判決。
據上論結，應依刑事訴訟法第369 條第1 項前段、第364 條、第
371 條、第299 條第1 項前段，毒品危害防制條例第10條第1 項
、第2 項、第18條第1 項前段，刑法第11條前段、第56條、第47
條、第51條第5 款，判決如主文。
本案經檢察官邱榮藏到庭執行職務。
中    華    民    國    95    年    6     月    26    日
                  刑事第八庭    審判長法  官  李炫德
                                      法  官  李淑惠
                                      法  官  簡志瑩
以上正本證明與原本無異。
施用第一級毒品部刀如不服本判決應於收受本判決後10日內向本
院提出上訴書狀，其未敘述上訴理由者，並得於提起上訴後10日
內向本院補提理由書狀（均須按他造當事人之人數附繕本）「切
勿逕送上級法院」。
其他不得上訴。
中    華    民    國    95    年    6     月    26    日
                                      書記官  白  蘭
附錄本件判決論罪科刑法條：
毒品危害防制條例第10條第1項、第2項
施用第一級毒品者，處 6 月以上 5 年以下有期徒刑。
施用第二級毒品者，處 3 年以下有期徒刑。


司法院資訊處製作；財團法人民間司法改革基金會備份。
